臺灣嘉義地方法院民事判決　　　　　　　96年度簡上字第59號
上　訴　人　甲○○
兼　訴　訟
代　理　人　乙○○
被　上訴人　戊○○
 　　　　　 丁○
上列當事人間請求協同辦理讓渡書事件，上訴人對於民國96年4
月24日本院嘉義簡易庭民國96年度嘉簡字第147號第一審判決提
起上訴，本院於民國96年7月25日言詞辯論終結，判決如下：
  主  文
上訴駁回。
第二審訴訟費用由上訴人負擔。
  事實及理由
一、上訴人主張：訴外人即上訴人之父李順天於日據昭和16年1
    月19日，自訴外人余思通受讓坐落嘉義縣竹崎鄉○○○段53
    之11及53之10號土地（下稱系爭53之11號、53之10號土地）
    上之作物，並繼續種植、管理麻竹林、桂竹林，達86年之久
    。詎被上訴人戊○○、丁○竟無權侵占前揭作物，被上訴人
    戊○○向訴外人財政部國有財產局臺灣南區辦事處嘉義分處
    （下稱國有財產局嘉義分處）陳稱其耕種系爭53之11號土地
    ，據以向國有財產局嘉義分處承租系爭53之11號土地；被上
    訴人丁○於民國93年間，檢附嘉義縣竹崎鄉光華村村長出具
    之證明，證明其自82年7月21日前已耕種系爭53之10號土地
    ，據以向國有財產局嘉義分處承租系爭53之10號土地。被上
    訴人並無權利承租前揭土地，其等侵害上訴人之權利，自應
    返還其向國有財產局嘉義分處承租土地之承租權予上訴人，
    爰提起本訴。聲明：被上訴人戊○○應將其向國有財產局嘉
    義分處承租系爭53之11號土地之承租權返還上訴人；被上訴
    人丁○應將其向國有財產局嘉義分處承租系爭53之10號土地
    之承租權返還上訴人。經原審判決上訴人敗訴，上訴人不服
    提起上訴，聲明：原判決廢棄，被上訴人戊○○應將其向國
    有財產局嘉義分處承租系爭53之11號土地之承租權返還上訴
    人；被上訴人丁○應將其向國有財產局嘉義分處承租系爭53
    之10號土地之承租權返還上訴人。
二、被上訴人部分：
（一）被上訴人戊○○則以：上訴人李登貴簽立權利讓與同意書
      ，將系爭53之11號土地之管理、收益權讓與伊，系爭53之
      11號土地係伊耕種，並依規定向國有財產局嘉義分處承租
      系爭53之11號土地等語置辯。聲明：上訴駁回。
（二）被上訴人丁○則辯稱：伊係合法向國有財產局嘉義分處承
      租系爭53之10號土地等語。聲明：上訴駁回。
三、本院之判斷：
（一）按當事人主張有利於己之事實者，就其事實有舉證之責任
      。民事訴訟法第277條本文定有明文。本件上訴人主張：
      訴外人即上訴人之父李順天自日據昭和16年1月19日，自
      訴外人余思通受讓坐落系爭53之11號、53之10號土地上之
      作物，並繼續種植、管理麻竹林、桂竹林，達86年之久，
      被上訴人戊○○、丁○侵占前揭作物，分別據以向國有財
      產局嘉義分處承租系爭53之11、53之10號土地等情，為被
      上訴人所否認，自應由上訴人就此有利於己之事實負舉證
      責任。
（二）次按非公用財產類不動產之出租，得以標租方式辦理。但
      合於左列各款規定之一者，得逕予出租︰一原有租賃期限
      屆滿，未逾6個月者。二87年7月21日前已實際使用，並願
      繳清歷年使用補償金者。三依法得讓售者。非公用財產類
      之不動產依法已為不定期租賃關係者，承租人應於規定期
      限內訂定書面契約；未於規定期限內訂定書面契約者，管
      理機關得終止租賃關係。前項期限及非公用財產類不動產
      出租管理辦法，由財政部擬定報請行政院核定後發佈之。
      國有財產法第42條第1項、第3項、第4項定有明文。又按
      依本法第42條第1項第2款規定申請租用非公用不動產者，
      應檢附下列實際使用之時間證明文件。但出租機關得審認
      實際使用時間者，免予檢附：一租用建築基地：戶籍證明
      、房屋稅繳納證明、水電費收據或其他政府機關、公營事
      業機構出具之證明文件。二租用建築改良物或建築改良物
      連同基地：戶籍證明。三租用其他土地：當地農漁會、鄉
      鎮市 (區)公所或他政府機關出具之證明，或村里長、毗
      鄰土地所有權人、承租人之保證。前項第3款之保證人，
      限在82年7月21日前已具有行為能力，且為該國有土地所
      在村里長、毗鄰土地所有權人或承租人。其保證應經出租
      機關公告30日，無人異議後，再據公採認。國有非公用不
      動產出租管理辦法第21條亦定有明文。
（三）經查，系爭53之11號、53之10號土地係訴外人國有財產局
      嘉義分處所管理之國有非公用土地，系爭53之11號土地原
      委託嘉義縣政府代管，經嘉義縣政府與被上訴人戊○○簽
      立臺灣省公有山坡地出租造林契約書，租期於68年12月31
      日屆滿，嗣移交訴外人國有財產局嘉義分處接管，並於69
      年1月1日與被上訴人戊○○簽立臺灣省國有林地租賃契約
      ，嗣換約續租至105年12月31日；又被上訴人丁○於93年5
      月24日檢附嘉義縣竹崎鄉光華村長證明書，證明其於82年
      7月21日前已實際作林作使用，經國有財產局嘉義分處認
      符合國有非公用不動產出租管理辦法第21條之規定，而與
      被上訴人丁○簽立國有林地租賃契約書等事實，有國有財
      產局嘉義分處96年3月2日函檢附之國有林地租賃契約書（
      甲式）、切結書各2 份、國有林地租賃契約書（乙式）、
      公有山坡地出租造林契約書、國有林地租賃契約、承租國
      有非公用不動產申請書、實際造林切結書各1份在卷可稽
      ，是被上訴人係依規定向國有財產局嘉義分處辦理承租前
      揭土地，並經國有財產局依規定准予出租，而簽立租賃契
      約，應堪認定。
（四）至上訴人雖主張：訴外人李順天自訴外人余思通受讓坐落
      系爭53之11號、53之10號土地上之作物，並繼續種植、管
      理麻竹林、桂竹林，達86年之久，被上訴人戊○○、丁○
      侵占前揭作物等情，並提出「緣故權讓渡證書」1紙，復
      舉證人丙○○為證。然觀諸該「緣故權讓渡證書」記載讓
      渡範圍為「…火炎山方面東至巃子為界西至坑溝余長麻竹
      為界南至余長麻竹為界北至黃宗  麻竹為界…」等語，尚
      難據以認定此範圍即系爭53之11、53之10號土地，且原審
      向嘉義縣竹崎地政事務所函詢，亦經函覆稱難以得知確切
      之地號，有嘉義縣竹崎地政事務所96年3月22日嘉竹地測
      字第0960001525號函在卷可稽。另證人丙○○則到庭證稱
      ：李順天於39年間請伊幫忙採收竹筍，時間約15、16年（
      見本院96年7月11日筆錄）等語，是證人丙○○所證縱令
      屬實，亦僅能證明其幫李順天採收竹筍至55年間，且上訴
      人現並未於系爭53之11、53之10號土地耕種，亦為上訴人
      所自陳（見本院96年7月25日筆錄），是尚難以上訴人前
      揭所舉之證據，據以認定被上訴人侵占其作物。此外，上
      訴人並未提出其他證據以實其說，是其主張被上訴人侵占
      其作物云云，自難遽採。
（五）況按依國有財產法第42條第1項辦理逕予出租者，承租人
      轉讓其租賃權，應先經出租機關同意，國有非公用不動產
      出租管理辦法第37條第1項定有明文。本件被上訴人戊○
      ○、丁○係依規定，分別向國有財產局嘉義分處承租系爭
      53之11、53之10號土地，租賃契約係有效存在，且被上訴
      人始為承租人，已如前述，故上訴人以被上訴人侵占其作
      物為由，逕請求被上訴人將其租賃權返還予上訴人，亦屬
      無據。
（六）綜上，上訴人主張被上訴人侵占其作物，侵害其權利，請
      求被上訴人戊○○應將其向國有財產局嘉義分處承租系爭
      53之11號土地之承租權返還上訴人；請求被上訴人丁○應
      將其向國有財產局嘉義分處承租系爭53之10號土地之承租
      權返還上訴人，自屬無據。原審為上訴人敗訴之判決，核
      無不合，上訴意旨仍指摘原判決不當，求予廢棄改判，為
      無理由，應予駁回。
四、至上訴人雖以被上訴人不清楚上訴人耕種之位置，故聲請勘
    驗現場，然本院認上訴人並無法證明被上訴人侵占其作物，
    已如前述，是縱現場履勘上訴人所主張之位置，亦難為有利
    上訴人之認定，自無勘驗之必要。又本件事證已臻明確，兩
    造其餘爭點及攻擊防禦方法，經核與本件判決結果不生影響
    ，爰不一一論述，附此敘明。
五、據上論結，本件上訴為無理由，依民事訴訟法第436條之1第
    3項、第463條、第449條第1項、第78條、第85條第1項本文
    ，判決如主文。
中　　華　　民　　國　　 96　　年　　 9　　月　　5　　日
                    民事第二庭  審判長法　官　黃茂宏
                                      法　官　林中如
                                      法　官　蘇雅慧
以上正本證明與原本無異。
如對本判決上訴，應於判決送達後20日內向本院提出上訴狀，同
時表明上訴理由，上訴理由須以適用法規顯有錯誤且所涉及之法
律見解具有原則上之重要性為限，經本院許可後提起第三審上訴
；如已於本判決宣示後送達前提起上訴者，應於判決送達後10日
內補具上訴理由（均須按他造當事人之人數附繕本）。且上訴時
應提出委任律師或具有律師資格之人之委任狀；委任有律師資格
者，另應附具律師資格證書及釋明委任人與受任人有民事訴訟法
第466 條之1 第1 項但書或第2 項（詳附註）所定關係之釋明文
書影本。
中　　華　　民　　國　　 96　　年　 　9　　月　　5　　日
                                      書記官　劉昀匊
附註：
民事訴訟法第466 條之1 （第1 項、第2 項）：
對於第二審判決上訴，上訴人應委任律師為訴訟代理人。但上訴
人或其他法定代理人具有律師資格者，不在此限。
上訴人之配偶、三親等內之血親、二親等內之姻親，或上訴人為
法人、中央或地方機關時，其所屬專任人員具有律師資格並經法
院認為適當者，亦得為第三審訴訟代理人。
